臺灣板橋地方法院民事判決　　　　　　　　　　　　　九十三年度訴字第五００號
　　原　　　告　戊○○○
　　訴訟代理人　己○○
　　被　　　告　丁　○
　　訴訟代理人　辛○○
　　　　　　　　乙○○
　　複　代理人　丙○○
　　參　加　人　友聯產物保險股份有限公司
　　法定代理人　甲○○
　　訴訟代理人　乙○○
　　　　　　　　庚○○
右當事人間請求侵權行為損害賠償事件，經刑事庭裁定移送前來，本院於民國九十三
年十一月二十五日言詞辯論終結，判決如左：
    主      文
被告應給付原告新台幣貳佰伍拾貳萬參仟伍佰貳拾陸元。
原告其餘之訴駁回。
訴訟費用由被告負擔五分之二，餘由原告負擔。
本判決第一項於原告以新台幣捌拾肆萬壹千元供擔保後，得為假執行。但被告得以新
台幣貳佰伍拾貳萬參仟伍佰貳拾陸元預供擔保，而免為假執行。
原告其餘假執行之聲請駁回。
    事      實
甲、原告方面：
一、聲明：
（一）被告應給付原告新台幣（下同）六百十一萬零四百五十四元。
（二）願供擔保請准宣告假執行。
二、陳述：
（一）被告於民國九十二年二月二十日上午十一時許，駕駛車號六Ｎ—九五○一號自
      用小客車，沿臺北縣板橋市○○路由南往北方向行駛，於行經國光路口擬左轉
      時，本應注意車前狀況，隨時採取必要之安全措施，並應注意汽車行近行人穿
      越道前，應減速慢行，而依當時情形，又無不能注意之情形，竟疏於注意而貿
      然前行，致未及時發現前方適有原告沿中正路擬穿越行人穿越道，亦步行至前
      揭處所，復因未減速，致發現原告時已煞避不及，而撞倒原告，致原告受有左
      側第三、四、五、六、七肋骨骨折併創傷性血胸，右側肱骨頭骨折等傷害，於
      同年三月十日凌晨併發肺動脈栓塞，同年月十一日併發右側中腦動脈阻塞，導
      致意識障礙，需人長期照顧，對於身體及健康已達難已以治療之重傷害程度。
（二）原告自發生車禍之日即九十二年二月二十日起至同年八月二十九日止，已支出
      醫療及看護費用計六十八萬三千二百五十四元，且原告因受傷後併發右側中腦
      動脈阻塞，導致意識障礙，需人長期照顧，每月看護費用估算為六萬元。原告
      於發生車禍時為七十六歲，依內政部統計處「九十一年臺灣省簡易生命表」估
      測其平均餘命為九．七六年，其看護費用總額應為七百零二萬七千二百元，加
      計前開已支付之醫療費用，合計為七百七十一萬零四百五十四元，扣除原告已
      自參加人即被告所投保之友聯產物保險股份有限公司獲得一百六十萬元之理賠
      金，被告應繼續賠償六百十一萬零四百五十四元，爰依侵權行為損害賠償之法
      律關係，提起本件訴訟。
（三）對被告抗辯所為之陳述：
  １、被告抗辯依內政部統計處「九十二年國人零歲平均餘命估測結果」所示，九十
      二年台灣地區女性零歲平均餘命為七十九．○四年，本件原告於發生車禍時為
      七十六歲，其平均餘命應僅為三．○四年，如以每月看護費用六萬元計算，總
      額為二百十八萬八千八百元云云，足認被告同意每月看護費用以六萬元估算，
      並依原告之平均餘命計算看護費用總額。又原告之餘命依內政部統計處「九十
      一年臺灣省簡易生命表（女性）」所示，七十六歲女性之平均餘命應為九．七
      六年，非如被告抗辯僅為三．○四年。
  ２、被告復抗辯原告自九十二年二月二十日起至同年八月二十九日止已支付之醫療
      費用中，關於八月一日所支出之電視及冷氣費用，並非醫療所必須，應予扣除
      云云。惟查，上開電視費六千四百元及冷氣費六萬一千五百元，係依主治醫師
      指示，為刺激原告之記憶，及須安置於恆溫及適溫之環境，以防久臥病床而生
      褥瘡而購置，均屬醫療所必須，自不應予扣除。
三、證據：提出各項醫藥費用及看護費收據、內政部統計處「九十一年台灣省簡易生
    命表（女性）」等件為證。
乙、被告方面：
一、聲明：
（一）駁回原告之訴。
（二）如受不利判決，願供擔保請准宣告免為假執行。
二、陳述：
（一）依內政部統計處「九十二年國人零歲平均餘命」估測結果所示，「九十二年台
      灣地區女性零歲平均餘命」為七十九．○四年，本件原告於發生車禍時為七十
      六歲，其平均餘命應僅為三．○四年，如每月看護費用以六萬元計算，被告僅
      應給付原告二百十八萬八千八百元，再扣除參加人已理賠原告一百六十萬元，
      被告此部分之請求應僅為五十八萬八千八百元。
（二）原告雖提出自車禍發生之日起至九十二年八月二十九日止之傷害醫療雜費單據
      ，據以請求醫療及看護費用六十六萬六千三百六十四元，惟其中九十二年八月
      一日支出之電視及冷氣費用，非醫療所必須，應予扣除，且原告已先行支付之
      十二萬四千三百十二元，亦應扣除，是被告此部分之請求應僅為四十七萬四千
      一百五十二元。
（三）綜上，原告所得請求之損害賠償金額合計僅為一百零六萬二千九百五十二元。
三、證據：提出內政部統計處「九十二年國人零歲平均餘命估測結果摘要」為證。
丙、參加人部分：
一、陳述：
（一）原告主張看護費用以每月六萬元估算，核屬過高。
（二）原告所提出之醫療費用單據中，關於「百內爾酵素」及「冰河元素」等費用，
      並非醫療所必要，應予扣除。
二、證據：提出自網際網路下載列印有關百內爾酵素及冰河元素之報導為證。
    理      由
一、按就兩造之訴訟有法律上利害關係之第三人，為輔助一造起見，於該訴訟繫屬中
    ，得為參加，民事訴訟法第五十八條第一項定有明文。查本件原告主張被告於九
    十二年二月二十日，駕駛車號六Ｎ—九五○一號自用小客車，過失撞傷原告，致
    其受有醫療費用及看護費用等損害，故提起本件訴訟，參加人則陳稱前開自用小
    客車係訴外人樓建中所有，並向其投保汽車第三人責任保險，保險期間自九十二
    年一月二日起至九十三年一月二日止，是參加人就本件原告與被告之訴訟，係屬
    法律上有利害關係之第三人，其為輔助被告而聲明參加訴訟，核與前揭規定相符
    ，其參加訴訟應屬合法。
二、原告主張：被告於九十二年二月二十日上午十一時許，駕駛車號六Ｎ—九五○一
    號自用小客車，沿臺北縣板橋市○○路由南往北方向行駛，於行經國光路口擬左
    轉時，本應注意車前狀況，隨時採取必要之安全措施，並應注意汽車行近行人穿
    越道前，應減速慢行，而依當時情形，又無不能注意之情形，竟疏於注意而貿然
    前行，致未及時發現前方適有原告沿中正路擬穿越行人穿越道，亦步行至前揭處
    所，復因未減速，致發現原告時已煞避不及，而撞倒原告，致原告受有左側第三
    、四、五、六、七肋骨骨折併創傷性血胸，右側肱骨頭骨折等傷害，於同年三月
    十日凌晨併發肺動脈栓塞，同年月十一日併發右側中腦動脈阻塞，導致意識障礙
    ，需人長期照顧，對於身體及健康已達難以治療之程度。原告自發生車禍之日起
    至九十二年八月二十九日止，已支出醫療及看護費用計六十八萬三千二百五十四
    元，且原告因受傷後併發右側中腦動脈阻塞，導致意識障礙，需人長期照顧，每
    月看護費用估計為六萬元。原告於發生車禍時為七十六歲，依內政部統計處「九
    十一年臺灣省簡易生命表」估測其平均餘命為九．七六年，其看護費用總額應為
    七百零二萬七千二百元，加計前開已支付之醫療及看護費用，二者合計為七百七
    十一萬零四百五十四元，扣除原告已自參加人即被告所投保之友聯產物保險股份
    有限公司獲得一百六十萬元之理賠金，被告應繼續賠償六百十一萬零四百五十四
    元，爰依侵權行為損害賠償之法律關係，訴請判決如聲明所示等情。被告則以：
    依內政部統計處「九十二年國人零歲平均餘命」估測結果所示，九十二年台灣地
    區女性零歲平均餘命為七十九．○四年，原告於發生車禍時為七十六歲，其平均
    餘命應為三．○四年，如每月之看護費用以六萬元計算，其總額應為二百十八萬
    八千八百元，且參加人已理賠原告一百六十萬元，應予扣除，是被告此部分之請
    求應為五十八萬八千八百元。又原告雖提出自車禍發生之日起至九十二年八月二
    十九日止之傷害醫療雜費單據，據以請求醫療及看護費用六十六萬六千三百六十
    四元，惟其中九十二年八月一日支出之電視及冷氣費用，非醫療所必須，應予扣
    除。另原告已先行支付十二萬四千三百十二元，亦應予扣除。是被告此部分之請
    求應為四十七萬四千一百五十二元，合計原告所得請求之損害賠償金額僅為一百
    零六萬二千九百五十二元等語，資為抗辯。
三、本件原告主張被告於右揭時、地駕駛自用小客車過失碰撞原告，致其受有前開傷
    害，併發右側中腦動脈阻塞，導致意識障礙，需人長期照顧，對於身體及健康已
    達難以治療程度之事實，業據本院調閱本院九十二年度交易字第四四二號過失傷
    害刑事卷宗及台灣板橋地方法院檢察署九十二年度偵字第一０五三一號過失傷害
    偵查卷宗核閱無訛，且為被告所不爭執，自堪信為真實。
四、按因故意或過失，不法侵害他人之權利者，負損害賠償責任；不法侵害他人之身
    體或健康者，對於被害人因此喪失或減少勞動能力或增加生活上之需要時，應負
    損害賠償責任，民法第一百八十四條第一項前段、第一百九十三條第一項分別定
    有明文。查被告駕駛自用小客車過失碰撞原告致其受有身體之傷害，已如前述，
    是原告自得請求被告賠償其增加生活上之需要等損害。茲就原告得向被告請求之
    賠償額，分述如次：
（一）原告自九十二年二月二十日起至同年十二月三十一日止已支出之醫療及看護費
      用部分：
      原告固主張其自發生車禍之日即九十二年二月二十日起至同年八月二十九日止
      ，已支出醫療費用計六十八萬三千二百五十四元等情，並提出各項醫療費用單
      據為證，被告則抗辯其中關於電視、冷氣費用部分，非醫療所必須，應予扣除
      ，且其先行支付之金額，亦應扣除云云，參加人並陳稱其中關於「百內爾酵素
      」及「冰河元素」等費用，非醫療所必須，亦應予扣除云云。惟查，本件兩造
      於本院審理中，已合意以六十六萬六千三百六十四元作為原告自九十二年二月
      二十日起至同年十二月三十一日止所支出醫療及看護費用數額，參加人對此亦
      不爭執，自堪認為真實。
（二）自九十三年一月一日起至被告死亡時止之看護費用部分：
  １、原告因前開車禍併發右側中腦動脈阻塞，導致意識障礙，對於身體及健康已達
      難已以治療之程度，已如前述。此種俗稱為植物人之狀態，依現代醫療科技，
      通常認為已無痊癒之可能，而終生需人照顧，直至自然死亡。是本件即應以原
      告自車禍發生後之生存餘命為看護期間。被告所提出之內政部統計處「九十二
      年國人零歲平均餘命估測結果摘要」，係以零歲為起算時點，而本件原告於車
      禍發生時為七十六歲，已無自零歲起至七十六歲之間之死亡風險，是前開估測
      結果摘要以零歲為估測對象即與本件情形不符，並非可採。而原告所提出之內
      政部統計處「九十一年台灣省簡易生命表（女性）」，則以現年為估算時點，
      與本件情形較為相符，應屬可採。是本件原告於車禍發生時起算之餘命，依該
      簡易生命表所示，應認定為九．七六年，亦即被告應給付看護費用至一零一年
      十一月二十三日止。
  ２、原告主張每月看護費用應以六萬元估算，嗣於本院審理時，兩造均同意以每月
      四萬元計算，參加人對此亦不再爭執，是本件看護費用自應依兩造合意即每月
      四萬元計算。
  ３、原告自九十二年二月二十日起至九十二年十二月三十一日止所支付之醫療及看
      護費用，經兩造合意為六十八萬三千二百五十四元，已如前述，自不得重複計
      算。是被告所應繼續給付者，乃自九十三年一月一日起至一零一年十一月二十
      三日止即八．八九年間，每月以四萬元計算之看護費用。原告既係請求被告一
      次給付，自應扣除年別單利百分之五之中間利息，依霍夫曼計算法，年期八年
      之係數為六．00000000、九年之係數為七．00000000，是被
      告於前開期間所應給付之看護費用總額，為三百四十五萬七千一百六十二元（
      元以下四捨五入），其計算方式如下：
      [40000*12*6.00000000+40000*12*0.89*(7.00000000-0.00000000)]=0000000
（三）原告已自參加人處獲得一百六十萬元之理賠金，為其所是認，且被告及參加人
      對此金額亦不爭執，自堪信為真實，並應自被告前開賠償金額中予以扣除。
（四）綜上所述，原告得向被告請求之賠償金額合計為二百五十二萬三千五百二十六
      元（666364+0000000-0000000=0000000）。
五、從而，原告本於侵權行為損害賠償之法律關係，請求被告給付二百五十二萬三千
    五百二十六元，洵屬正當，應予准許，逾此部分之請求則無理由，應予駁回。
六、兩造陳明願供擔保請准宣告假執行及免為假執行，就原告勝訴部分，經核均無不
    合，爰分別酌定相當擔保金額併准許之；至原告敗訴部分，其假執行之聲請失所
    附麗，應予駁回。
七、本件事證已臻明確，兩造所提其餘攻擊防禦方法及舉證，經本院斟酌後，認與判
    決結果均不生影響，爰不一一論述，附此敘明。
據上論結，本件原告之訴為一部有理由，一部無理由，依民事訴訟法第七十九條、第
三百九十條第二項、第三百九十二條第二項，判決如主文。
中　　　華　　　民　　　國　　九十三　　年　　 十二 　　月　　　九　　　日
                                臺灣板橋地方法院民事第二庭
                                    法  官  連士綱
右為正本係照原本作成
如對本判決上訴，須於判決送達後廿日內向本院提出上訴狀
中　　　華　　　民　　　國　　九十三　　年　　 十二 　　月　　　九　　　日
                                    書記官  李宏明
